【裁判字號】    99,易,1648
【裁判日期】    991015
【裁判案由】    竊盜等
【裁判全文】
臺灣臺北地方法院刑事判決              99年度易字第1648號
公  訴  人  臺灣臺北地方法院檢察署檢察官
被      告  甲○○
選任辯護人  吳國輝律師
上列被告因竊盜案件，經檢察官聲請簡易判決處刑（99年度偵字
第1974號），由本院改依通常程序審理，茲判決如下：
    主  文
甲○○被訴竊盜罪，無罪。
    理  由
一、本件公訴意旨略以：被告甲○○與丙○○原係夫妻關係（業
    於民國九十七年九月二十四日離婚），黃華玲係定豐營造有
    限公司（下稱定豐營造公司）負責人，定豐營造公司（起訴
    書誤載為丙○○）於九十八年一月四日向交通部臺灣區國道
    新建工程局第一區工程處（下稱交通部國道新工局第一區工
    程處）承攬臺北縣新店市○○路○段三號之碧潭商場工程。
    詎被告竟於該工程驗收後，意圖為自己不法之所有，於九十
    八年九月二十三日某時，侵入碧潭商場工地內，竊取該碧潭
    商場工程之電梯電腦板及主機板等物品。案經丙○○訴由臺
    北縣政府警察局新店分局報請偵辦。因認被告涉犯刑法第三
    百二十條第一項之竊盜罪嫌。
二、按犯罪事實應依證據認定之，無證據不得認定其犯罪事實；
    不能證明被告犯罪者，應諭知無罪之判決，刑事訴訟法第一
    百五十四條第二項、第三百零一條第一項分別定有明文。又
    事實之認定應憑證據，如不能發現相當證據或證據不足以證
    明者，自不能以推測或擬制之方法，以為裁判之基礎；而認
    定犯罪事實所憑之證據，雖不以直接證據為限，間接證據亦
    包括在內，然無論直接或間接證據，其為訴訟上之證明，須
    於通常一般之人均不致於有所懷疑，而得確信其為真實之程
    度者，始得據之為有罪之認定，倘其證明尚未達到此一程度
    ，而有合理性懷疑之存在時，即無從為有罪之認定，此有最
    高法院四十年台上字第八六號判例、七十六年台上字第四九
    八六號判例意旨可資參照。次按刑法第三百二十條第一項竊
    盜之成立，須行為人主觀上有意圖為自己或第三人不法所有
    之犯意，且客觀上有竊取他人所有動產之行為為要件。如行
    為人主觀上欠缺不法所有之犯意，抑或客觀上並無竊取他人
    所有動產之行為，即不得以竊盜罪論處。
三、本件公訴人認被告甲○○涉有上開竊盜罪嫌，無非係以被告
    之供述，證人丙○○、乙○○之證述，並有各一份在卷可稽
    ，為其主要論罪依據。訊據被告固坦承有於九十八年八月六
    日至碧潭商場內，拆卸碧潭商場內之電梯電腦板及主機板之
    事實。然堅決否認涉有上開竊盜犯行，辯稱：其係定豐營造
    公司實際負責人，證人丙○○僅係掛名擔任定豐營造公司之
    名義負責人，其係因據報莫拉克颱風將於九十八年八月八日
    來襲，為免電梯電腦板及主機板遭莫拉克颱風來襲損壞，始
    於九十八年八月六日進行防颱準備時，拆除碧潭商場工程電
    梯電腦板及主機板保管，且該工程之電梯電腦板及主機板本
    即定豐營造公司所有，並無竊盜之情事等語。經查：
  (一)定豐營造公司確有承包施作交通部國道新工局第一區工程處
    之碧潭商場工程，被告並有於完工後，拆除碧潭商場工程之
    電梯電腦板及主機板，再先後於九十八年九月二十三日及同
    年月二十四日分別以電話及傳真方式，將其業已拆除碧潭商
    場工程內電梯電腦板及主機板一事告知證人乙○○即交通部
    國道新工局第一區工程處負責承辦碧潭商場工程之工程師等
    事實，業經被告於警詢、偵查、本院準備程序及審理時供認
    在卷，並據證人乙○○於警詢、偵查及本院審理時分別證述
    ：定豐營造公司係於九十八年一月四日標得交通部國道新工
    局第一區工程處之碧潭商場工程，渠係於九十八年九月二十
    三日、同年月二十四日先後接獲被告以電話及傳真至交通部
    國道新工局第一區工程處通知其業已拆除碧潭商場工程內之
    電梯電腦板及主機板，渠在接獲被告傳真資料後，當日立即
    告知定豐營造公司之負責人丙○○等語屬實（偵查卷第一六
    頁至第一八頁、第五二頁；本院卷第九六頁、第九七頁），
    復經證人丙○○於警詢時證述：伊係經證人乙○○告知，始
    知定豐營造公司所承包施作之碧潭商場工程之電梯電腦板及
    主機板業遭被告擅自拆除等語在卷（偵查卷第一０頁至第一
    三頁），且有交通部國道新工局第一區工程處九十八年九月
    二十八日國工一新字第０九八０００五七四０號函暨函覆之
    傳真資料、電梯設備訂購合約書各一份、友偉實業有限公司
    合約工程請款單暨發票三份在卷可稽（偵查卷第二六頁至第
    三六頁；本院卷第一二六頁）。此部分之事實，洵堪認定。
  (二)至被告拆除碧潭商場工程內之電梯電腦板及主機板之時點及
    動機，業經被告自警詢時起迄於本院審理時止，均一再供稱
    其係在莫拉克颱風於九十八年八月八日來襲前之九十八年八
    月六日，為防颱準備而拆除碧潭商場工程內之電梯電腦板及
    主機板，並非在九十八年九月二十三日拆除電梯電腦板及主
    機板等語在卷，核與被告在九十八年九月二十四日傳真予證
    人乙○○之文件上所載「‧‧‧莫拉克颱風前二日本人即有
    拆解電梯主機及機板，因先前梯門板即有受潮毀損之案例‧
    ‧‧」之內容相符（偵查卷第二八頁；本院卷第一二六頁）
    。且佐以證人丙○○於本院審理時證稱：伊於九十八年八月
    八日至碧潭商場進行防颱準備工作時，迄於九十八年八月十
    七日撤除定豐營造公司設在碧潭商場工地內之工務所時止，
    雖每日均會前往巡視該工地，然均係爬樓梯上樓，未曾特地
    按壓電梯測試電梯運作是否正常，亦未特別注意三樓機房內
    之電梯電腦板及主機板有無遭拆除等語（本院卷第九三頁反
    面）；以及證人乙○○於本院審理時證稱：「（在九十八年
    八月間到九十八年九月二十三日間，你去工地時有無注意到
    電梯電腦板跟主機板還在不在？）沒有，我沒有注意。」等
    語（本院卷第九七頁正反面），顯見證人丙○○、乙○○在
    被告所自承拆除碧潭商場工程內之電梯電腦板及主機板之時
    即九十八年八月六日起，迄於九十八年九月二十三日證人乙○○接獲被告電話通知前，對於碧潭商場工程內之電梯電腦
    板及主機板是否業遭被告拆除，又均毫無所悉之情，自難以
    證人乙○○係於九十八年九月二十三日接獲被告電話通知之
    時點，逕認被告係於該日拆除上開碧潭商場工程內之電腦主
    機板及電腦板。據此，足徵被告上開所供非虛可採，其係在
    九十八年八月六日莫拉克颱風來襲前，因防颱準備而拆除碧
    潭商場工程內之電梯電腦板及主機板，亦堪認定。
  (三)至證人丙○○於本院審理時固另證稱：伊係於九十八年八月
    八日莫拉克颱風來襲當日，與被告同至碧潭商場工地進行防
    颱工作，主要在搬移文書資料、電腦及鎖緊門窗，該時被告
    並未告知其另有為其他防颱措施，且電梯之電腦板及主機板
    係安裝在三樓機房內，無受潮顧慮等語（本院卷第九三頁反
    面）。然酌諸證人丙○○於本院審理時證稱：自定豐營造公
    司於八十八年間設立登記後至九十四年間止，伊與被告係以
    對內財務及行政事務由伊負責，對外工務事項則由被告負責
    之分工方式，共同經營定豐營造公司等語（本院卷第九一頁
    ），佐以各項防颱準備工作之必要與否及嚴疏程度，本即憑
    藉個人主觀經驗判斷，無客觀標準可循，縱證人丙○○認安
    裝在三樓機房內之電梯電腦板及主機板，無受潮疑慮，無因
    颱風來襲拆除必要，亦不得據此逕謂工務經驗較諸證人丙○○豐富之被告必同此想法不可，繼而否定被告在拆除電梯電
    腦板及主機板之際，主觀上非出於防颱目的而為。是以，要
    難以此作為不利於被告之認定，遽謂被告主觀上係出於為自
    己或第三人不法所有之意圖拆除碧潭商場工程內之電梯電腦
    板及主機板。
  (四)證人丙○○雖係定豐營造公司之登記負責人，然定豐營造公
    司自設立登記時起至九十四年間被告另擔任葡豐營造有限公
    司（下稱葡豐營造公司）負責人前，係由被告與證人丙○○
    以上開分工方式共同經營，被告亦係定豐營造公司之實際負
    責人之一，嗣於九十六年間，證人丙○○開始自行決策定豐
    營造公司之事務時起，證人丙○○縱曾單方面口頭告知被告
    日後由伊負責經營定豐營造公司，被告負責經營葡豐營造公
    司，然未曾就雙方在婚姻關係存續中之財產劃分，包括定豐
    營造公司、葡豐營造公司財產歸屬達成任何協議。甚於雙方
    業於九十七年九月二十四日離婚，證人丙○○在九十七年十
    二月間將「定豐營造有限公司」更名為「進興營造有限公司
    」後，又應被告要求將公司名稱更名回「定豐營造有限公司
    」，並先後於九十八年三月五日在律師見證下，與被告就定
    豐營造公司經營權爭議簽訂協議書，同意將名下之定豐營造
    公司股份及所持有保管之定豐營造公司文件資料全數移轉、
    交付被告，再於九十八年五月八日在親友見證下，與被告就
    辦理定豐營造公司股權移轉過程中之細節事項達成協議等節
    ，亦經證人丙○○於本院審理時證述在卷（本院卷反面第九
    一頁、第九二頁、第九四頁反面）。再核諸證人丙○○與被
    告於九十八年三月五日在律師見證下，就定豐營造公司經營
    權爭議所簽訂之協議書中所載：『‧‧‧茲就「進興營造有
    限公司」之經營權爭議，雙方同意約定如下：‧‧‧一乙方
    （指證人丙○○）應於民國九十八年六月二十日前，將名下
    「進興營造有限公司」股份，以及其持有該公司之所有物件
    （包括公司印鑑章、營利事業登記證或他相關文件）全數移
    轉、交付甲方（指被告）。‧‧‧』之內容（本院卷第六六
    頁、第六七頁），以及證人丙○○與被告於九十八年五月八
    日在案外人吳金慶、吳震芃、吳珮箏見證下所簽訂之協議書
    中所載：『茲因定豐營造有限公司於九十八年五月八日起，
    公司股權變更異動，為祈期間順遂轉移，免生無端困擾，特
    列條款如下，由雙方共同遵守：甲、公司特聘甲○○君為無
    給職總經理，即日上任‧‧‧控管所有行政業務‧‧‧有關
    吳總經理其決策行文‧‧‧原董事長丙○○君均須全力配合
    辦理，並不得以任何理由干擾或解除吳總經理職務‧‧‧』
    之內容（本院卷第六八頁、第六九頁），堪認被告辯稱：其
    係定豐營造公司之實際負責人等語非虛可採。此外，並有股
    東同意書三份、電子郵件二份、信件、合夥協議書及報價單
    各一份在卷可稽（本院卷第七一頁至第八八頁）。
  (五)又定豐營造公司向交通部國道新工局第一區工程處所承包施
    作之碧潭商場工程在九十八年七月間驗收後，迄於九十八年
    十二月間，始正式點交移轉定作物之所有權予交通部國道新
    工局第一區工程處，驗收後至點交前，仍由定豐營造公司負
    責管理碧潭商場工地之事實，亦經證人丙○○、乙○○於本
    院審理時證述屬實（本院卷第九四頁、第九六頁反面）。職
    是，被告於九十八年八月六日本於其係定豐營造公司實際負
    責人身分，履行定豐營造公司在該工程完成點交前所負之管
    理碧潭商場工地義務，為防颱準備目的，拆除在該時仍屬定
    豐營造公司所有之碧潭商場工程內之電梯電腦主機板及電腦
    板，自難謂其主觀上有意圖為自己或第三人不法所有之竊盜
    犯意可言。況若被告主觀上非出於其係定豐營造公司實際負
    責人身分，在點交前，有權管理、處分碧潭商場工程內定豐
    營造公司所承作相關設備之認知而為，則被告縱使至愚，亦
    無主動告知證人乙○○碧潭商場工程內之電梯電腦板及主機
    板業遭其拆除，自曝其竊盜犯行之可能。從而，足認被告辯
    稱：其在拆除碧潭商場工程內之電梯電腦板及主機板時，電
    梯電腦板及主機板本係定豐營造公司所有，並無為自己或第
    三人不法所有之意圖之竊盜情事等語，亦屬可採。
四、綜上所述，自不得僅以被告確有因防颱準備工作之故，拆除
    碧潭商場工程內之電梯電腦板及主機板之行為，遽認被告有
    竊盜情事，本件應純屬被告與證人丙○○間，因夫妻感情失
    和所衍生之糾紛，要與刑法竊盜罪之構成要件無涉。此外，
    復查無其他積極證據足證被告涉有公訴人所指之上開竊盜犯
    行，自屬不能證明被告犯罪，揆諸前揭規定與判例意旨，依
    法自應為無罪判決之諭知。
五、本件檢察官原聲請簡易判決處刑，惟經本院認有刑事訴訟法
    第四百五十一條之一第四項但書所定之情形，爰改依通常程
    序審判；以及被告被訴誹謗罪部分，業經本院另為不受理判
    決在案，均併此敘明。
據上論斷，應依刑事訴訟法第四百五十二條、第二百八十四條之
一、第三百零一條第一項，判決如主文。
本案經檢察官郭力菁到庭執行職務。
中    華    民    國    99    年    10    月    15    日
                        臺灣臺北方法院刑事第十五庭
                            法  官  吳麗英
上正本證明與原本無異。
如不服本判決應於收受送達後10日內向本院提出上訴書狀，並應
敘述具體理由；其未敘述上訴理由者，應於上訴期間屆滿後20日
內向本院補提理由書（均須按他造當事人之人數附繕本）「切勿
逕送上級法院」。告訴人或被害人如對於本判決不服者，應具備
理由請求檢察官上訴，其上訴期間之計算係以檢察官收受判決正
本之日期為準。
                            書記官  藍儒鈞
中    華    民    國    99    年    10    月    15    日

司法院資訊處製作；財團法人民間司法改革基金會備份。
